【裁判字號】    97,上訴,931
【裁判日期】    970724
【裁判案由】    妨害自由等
【裁判全文】
臺灣高等法院高雄分院刑事判決         97年度上訴字第931號
上  訴  人  臺灣高雄地方法院檢察署檢察官
被      告  戊○○
            丁○○
            丙○○
                      號
            己○○
            甲○○
上列上訴人因被告妨害自由等案件，不服臺灣高雄地方法院96年
度訴字第3355號中華民國97年3 月31日第一審判決（起訴案號：
臺灣高雄地方法院檢察署96年度偵字第10014 號），提起上訴，
本院判決如下：
    主  文
上訴駁回。
    理  由
一、公訴意旨略以：被告戊○○曾於民國（下同）94年間借款予
    經營建設公司之乙○○興建住宅，而乙○○尚欠新臺幣（下
    同）1 千餘萬元無力償還，故承諾將部分房地過戶予戊○○
    ，惟因戊○○認乙○○未依約履行，因而與乙○○有債務上
    之糾紛，又戊○○與其兒子即被告丁○○於96年3 月30日下
    午2 時30分許，前往高雄市三民區○○○路153 號之臺灣中
    小企業銀行三民分行（下稱臺灣企銀三民分行）2 樓拜訪分
    行經理時，巧遇正在該分行2 樓櫃檯辦事之乙○○，戊○○
    乃要求乙○○當面將債務問題談清楚，乙○○不從，戊○○
    竟即與丁○○共同基於妨害自由之犯意聯絡，先強行抓住乙○○，再以抓住乙○○身體之強暴方式，將乙○○自銀行2
    樓電梯處強押至該大樓地下停車場，復因乙○○辯稱其所得
    款項係遭代書呂明政吞沒，以致無法還錢，戊○○即聯絡呂
    明政到該地下停車場與乙○○對質，同時亦聯絡「大愛徵信
    社」（址設高雄市前金區○○○路7 號5 樓之1） 經理黃文
    誠到場，呂明政與其另一真實年籍不詳之友人「陳駿」、黃
    文誠均分別抵達銀行地下停車場（上揭3 人對於戊○○、丁○○之犯行均不知情），至同日下3 時5 分許，戊○○表示
    要乙○○一同前往其所經營位於高雄市○○路之「今日蛇園
    」繼續商談債務，乃又將乙○○強押上陳駿駕駛之車號不詳
    之自小客車，再將乙○○載往戊○○所經營位於高雄市新興
    區○○○路17號之「今日蛇園」（丁○○在乙○○上車後，
    即先行離去，未一同前往今日蛇園），至當日下午3 、4 時
    許，乙○○被另一債主即被告丙○○夥同被告己○○、甲○○帶走為止，合計共限制乙○○行動自由約1 、2 小時。又
    丙○○為址設於高雄縣林園鄉○○路58巷56號之「嘉宏五金
    鐵材行」負責人，其曾販賣鋼鐵予乙○○，乙○○至今仍積
    欠貨款300 餘萬元未還，與乙○○亦有債務糾紛，於96年3
    月30日下午，大愛徵信社經理黃文誠以電話向其通報乙○○
    正在今日蛇園之消息，即於同日下午約3 、4 時許，帶同甲○○、己○○趕赴今日蛇園向乙○○索討債務，丙○○、甲○○、己○○抵達今日蛇園後，即共同基於傷害及妨害自由
    之犯意聯絡，由甲○○、己○○2 人以徒手分別毆打乙○○
    之臉部、頭部、胸部及腹部，隨後由己○○、甲○○將乙○○強拉至丙○○駕駛之自小客車上，由丙○○將乙○○強載
    至大愛徵信社內商談債務，丙○○、己○○、甲○○等3 人
    復在大愛徵信社內，共同基於恐嚇之犯意，由甲○○以：「
    如果打一通電話聯絡不到人拿錢來，就打你一次」等言語恐
    嚇乙○○，致其心生畏懼，僅得依丙○○指示，於同日下午
    4 時許撥打電話予其妻及大舅借款，乙○○之妻隨即再撥打
    電話予乙○○之姊林秀雲借款。至同日下午5 時許，丙○○
    與甲○○、己○○等人再將乙○○強行載運至被告丙○○經
    營位於高雄縣林園鄉○○路58巷56號「嘉宏五金鐵材行」內
    ，丙○○並指示己○○、甲○○看住乙○○不令離去，並限
    制乙○○之行動自由。嗣因林秀雲察覺有異，打電話詢問乙○○，經乙○○暗示其因遭丙○○暴力討債，因無法還款，
    已遭控制行動自由，林秀雲隨即報警處理，適丙○○要求乙○○親友攜帶現金至嘉宏五金鐵材行，警方即於同日晚間8
    時50分許，隨同乙○○兒子前往嘉宏五金鐵材行內救出乙○○，並當場逮捕丙○○、己○○、甲○○等3 人，合計丙○○、己○○、甲○○共剝奪乙○○行動自由約4 、5 小時。
    因認上開被告戊○○、丁○○將告訴人乙○○自2 樓電梯處
    強押至該大樓地下停車場後，又共同徒手毆打告訴人，致其
    受有傷害及將告訴人帶至「今日蛇園」後，輪流以徒手毆打
    告訴人之身體，致其受有傷害，被告戊○○、丁○○2 人並
    以：「如果不還錢就把你丟到海裡」等言語恐嚇告訴人，致
    告訴人心生畏懼。被告丙○○、己○○、甲○○於嘉宏五金
    鐵材行時，另共同基於恐嚇之犯意聯絡，由甲○○以「不要
    亂來，不然要將你關在鐵工廠的狗籠內，直到把錢還給丙○○為止」等語恐嚇告訴人，致使告訴人心生畏懼。此等部分
    被告戊○○、丁○○均係涉犯刑法第277 條第1 項之傷害罪
    、第305 條第1 項之恐嚇危害安全罪嫌；被告丙○○、己○○、甲○○均犯刑法第305 條第1 項之恐嚇危害安全罪嫌云
    云。（被告戊○○、丁○○剝奪他人行動自由部分及被告丙○○、己○○、甲○○傷害、剝奪他人行動自由等部分，業
    經原審判處罪刑確定在案）。
二、按犯罪事實應依證據認定之，無證據不得認定犯罪事實。又
    不能證明被告犯罪者，應諭知無罪之判決，刑事訴訟法第15
    4 條第2 項、第301 條第1 項分別定有明文。次按事實之認
    定，應憑證據，如未能發現相當證據，或證據不足以證明，
    自不能以推測或擬制之方法，為裁判基礎（最高法院40年臺
    上字第86號判例意旨參照）。又按認定犯罪事實，所憑之證
    據，雖不以直接證據為限，間接證據亦包括在內，然無論直
    接或間接證據，其為訴訟上之證明，須於通常一般之人均不
    致於有所懷疑，而得確信其為真實之程度者，始得據之為有
    罪之認定，倘其證明尚未達到此一程度，而有合理性懷疑之
    存在時，即無從為有罪之認定（最高法院76年臺上字第4986
    號判例意旨可資參照）。次按告訴人之指訴，係以使被告判
    罪處刑為目的，故多作不利於被告之陳述，自不得以其指訴
    為被告犯罪之唯一證據（最高法院84年度臺上字第5368號判
    決參照）。
三、證據能力部分：
（一）按被告以外之人於偵查中向檢察官所為之陳述，除顯有不
      可信之情況者外，得為證據，刑事訴訟法第159 條之1 第
      1 項定有明文，本案證人即告訴人乙○○於偵查中之陳述
      ，業經其等於證述前具結，亦無證據顯示檢察官在偵查時
      有不法取供之情形，且據證人做成證據之外部情狀，亦無
      證據顯示上開證述有顯不可信之情況，依上開規定，證人
      乙○○於偵查中之證述應有證據能力。
（二）按被告以外之人於司法警察調查中所為之陳述，與審判中
      不符時，其先前之陳述具有較可信之特別情況，且為證明
      犯罪事實存否所必要者，得為證據，刑事訴訟法第159 條
      之2 定有明文。經查，證人乙○○於警詢中之陳述，固屬
      被告以外之人在審判外所為陳述，惟證人乙○○陳述其是
      否在臺灣企銀三民分行2 樓、今日蛇園店門前遭被告戊○○、丁○○毆打之情節，與其在審判中陳述不同。本院審
      酌證人乙○○警詢之陳述，不能證明有不正取供之情形，
      且原審審理時距案發時間已近1 年，證人乙○○在警詢時
      ，對於當時情節之記憶，應較其在原審做證時深刻，是其
      警詢應具有較可信之特別情況，且為證明犯罪事實之存否
      並有必要，依刑事訴訟法第159 條之2 規定，有證據能力
      。
（三）按被告以外之人於審判外之陳述雖不符刑事訴訟法第159
      條之1 至之4 等4 條之規定，而經當事人於審判程序同意
      作為證據，法院審酌該言詞陳述或書面陳述作成時之情況
      ，認為適當者，亦得為證據，刑事訴訟法第159 條第1 項
      定有明文。卷附建佑醫院96年3 月30日、96年4 月1 日診
      斷證明書各1 紙，檢察官、被告、辯護人均同意作為證據
      （見本院卷第47頁），本院審酌上開證述於作成時亦無任
      何不適當之情況，認以之作為本案之證據，應屬適當，是
      上開證據應有證據能力。
四、訊據被告戊○○、丁○○均堅決否認有何傷害、恐嚇告訴人
    之犯行；被告丙○○、己○○、甲○○亦堅決否認有何在嘉
    宏五金鐵材行恐嚇告訴人之犯行。而公訴意旨被告戊○○、
    丁○○有前揭犯行，無非係以告訴人於警詢、偵查及原審審
    理時之證述為主要依據，經查：
（一）被告戊○○、丁○○被訴共同傷害部分：
 （1）告訴人於警詢時固證稱：當時在銀行2 樓電梯口，戊○○
      、丁○○父子徒手朝伊臉部、背部、腹部一直毆打，又在
      約下午3 時許抵達蛇店時，戊○○、丁○○又在蛇店門口
      徒手毆打伊等語（見警卷第3 頁）；惟至偵查時則改稱：
      戊○○在銀行2 樓電梯口時，坐在其身上，被告丁○○此
      時則以手勒住其脖子等語（見偵卷第25頁）；又告訴人於
      原審審理中經檢察官問以：「丙○○到達前你都沒受傷？
      」，答稱：「除了在銀行戊○○父子對我拉扯我當時脖子
      受傷以外，在今日蛇園丙○○到達前都沒有人打我」等語
      （見原審卷第100 頁）。是以告訴人指證其遭被告戊○○
      、丁○○父子分別在銀行2 樓及今日蛇園門口毆打一節，
      其於警詢、偵查乃至於原審審理中之供述內容，前後均不
      一致，則告訴人於警詢中所述，即難遽為採信。
 （2）又告訴人於原審審理中固明白證稱：被告戊○○、丁○○
      在銀行2 樓時，一人用手勒住伊脖子，一人在伊身後抱住
      其腰部，兩人都有出手打伊身體，伊脖子有受傷等語（見
      原審卷第108 、110 、119 頁），惟據告訴人所提診斷證
      明書，並未記載告訴人脖子有受傷之事實。又告訴人於今
      日蛇園遭被告己○○、甲○○共同傷害，致腹部挫傷之事
      實，業如前述，則建佑醫院診斷證明書記載告訴人所受腹
      部挫傷之傷勢，亦難認為係被告戊○○、丁○○造成。是
      以即使被告戊○○、丁○○曾為阻止告訴人離去，強行抓
      住告訴人，而與告訴人發生拉扯，惟並無證據足證被告戊○○、丁○○前揭行為已使告訴人受傷，又刑法亦未處罰
      傷害未遂之行為，是此部分之行為應不構成犯罪。自不能
      遽認被告戊○○、丁○○有此部分被訴之犯行。
（二）被告戊○○、丁○○被訴共同恐嚇部分：
      證人乙○○於偵查及原審審理時固證稱：被告戊○○在今
      日蛇園時有說如果其不還錢，就要將其填海之類的話等語
      （見原審卷第110 頁），惟被告戊○○、丁○○均堅詞否
      認有此部分犯行，又證人呂明政於原審審理時到庭證稱：
      其在今日蛇園時，都在告訴人旁邊，都沒聽到有誰對告訴
      人說恐嚇的話等語（見原審卷第123 頁），是被告戊○○
      是否在今日蛇園有恐嚇告訴人犯行，即非完全無疑。況且
      ，被告戊○○所為該次恐嚇犯行，除告訴人之指訴外，並
      無其他證據可資佐證；此外，復查無其他證據足證被告戊○○、丁○○曾經在今日蛇園以前揭言語恐嚇告訴人，自
      難遽認被告戊○○、丁○○有此部分被訴之犯行。
（三）被告丙○○、己○○、甲○○被訴共同在嘉宏鐵材行共同
      恐嚇部分：
      告訴人於原審審理時證稱：當在嘉宏鐵材行時，被告甲○○對其說：要用魚鉤鉤住其鼻孔，要將其關在狗龍中，直
      到其還錢為止等語（見原審卷第113 頁）。惟被告甲○○
      所為該次恐嚇犯行，除告訴人之指述外，並無其他證據可
      資佐證，則本諸前揭判旨，應認不能證明被告丙○○、己○○、甲○○有此部分被訴之犯行。
四、綜上所述，尚不能證明被告戊○○、丁○○有被訴共同傷害
    、恐嚇之犯行，及被告丙○○、己○○、甲○○被訴共同在
    嘉宏五金鐵材行恐嚇告訴人之犯行。至於檢察官上訴意旨，
    並未提出新事證，而以推測之詞而認被告等人有此等部分被
    訴之犯行，並不足取。又公訴意旨認被告戊○○、丁○○、
    丙○○、己○○、甲○○此部分之犯行，與前揭有罪部分應
    予分論併罰，並無裁判上一罪關係，是被告戊○○、丁○○
    有被訴共同傷害、恐嚇，及被告丙○○、己○○、甲○○被
    訴共同在嘉宏五金鐵材行恐嚇告訴人之犯行，均應為無罪之
    諭知。
五、原審因而以不能證明被告被告戊○○、丁○○被訴共同傷害
    、恐嚇之犯行，及被告丙○○、己○○、甲○○被訴共同在
    嘉宏五金鐵材行恐嚇告訴人之犯行，而為被告無罪之諭知，
    核無違誤，檢察官上訴意旨仍認被告等人有此等部分之犯行
    而指摘原判決不當，均無理由，應予駁回。
六、被告戊○○、丁○○剝奪他人行動自由部分及被告丙○○、
    己○○、甲○○傷害、剝奪他人行動自由等部分，業經原審
    判處罪刑確定在案。
據上論斷，應依刑事訴訟法第368 條，判決如主文。
本案經檢察官彭南雄到庭執行職務。
中    華    民    國    97    年    7     月    24    日
                    刑事第六庭    審判長法  官  王憲義
                                        法  官  張盛喜
                                        法  官  邱永貴
以上正本證明與原本無異。
不得上訴。
中    華    民    國    97    年    7     月    24    日
                                        書記官  鄭翠芬


司法院資訊處製作；財團法人民間司法改革基金會備份。
